# 通过单方增资实现分步交易达到控制的案例分析

提问人：fangdaojun 时间：2016-01-17 18:41:03
根据目前的准则规定，成本法核算的可供出售金融资产（金融工具）转变到成本法核算的长投符合跨越会计处理理论，需要对原来核算的可供出售金融资产按照公允价值进行重新计量，差额计入当期损益，因此第二种的会计处理是符合目前准则的规定。但是，这笔计入当期损益的投资收益是否要纳税，第二种说法是当期不纳税，产生应纳税暂时差异确认递延所得税负债，不知这种判断是基于哪个税务条文进行判断？延伸问题：目前，跨越会计处理问题很多种情况都会出现公允价值重新计量确认的投资收益，这部分投资收益当期都不需要纳税而待出售时在纳税吗？我公司目前遇到一种非上市公司股权置换成上市公司的股权的差异确认的投资收益，沟通后需要纳税（ 5 年递延），不知这种情况是否也可适用递延纳税？@chenyiwei

回答人：chenyiwei
即，你说的案例中的这块处置差额实际上是已实现的，但主帖中原持有的 10 ％股权的增值收益并未实现。税法上只有“投资”概念，没有“金融资产”概念和“跨越会计界线”的概念。

回答人：chenyiwei
你说的情况是原有股权被处置了，置换成了上市公司的股权，原有股权本身是交易的标的，其增值已实现，自然应纳税。但主帖中原持有的 10 ％股权实际上不是交易的标的，交易前后未发生变化，只是会计处理导致损益。

提问人：jackiechen8623 时间：2016-01-17 11:22:05
案例背景： 1 、 2014 年 1 月 1 日被审计单位M公司通过出资 80 万元与另一家非关联单位N公司共同成立L公司，M公司持有10%股权，M公司作为可供出售金融资产处理；L公司成立时权益如下：实收资本：M公司 80 万元 N公司 720 万元未分配利润：
0 万元合计： 800 万元 2 、 2014 年度L公司净利润 100 万元， 2015 年1-9月净利润 60 万元。 2015 年 9 月 30 日L公司权益如下：实收资本：M公司 80 万元 N公司 720 万元未分配利润： 160 万元合计： 960 万元 3 、2015 年 10 月 1 日，M公司通过 750 万元收购L公司其他股东 300 万股股权及增资 2500 万元，最终合计控制L公司60%股权，增资 2500 万元中有 2250 万元计入资本公积；实收资本：M公司 630 万元 N公司 420 万元资本公积： 2250 万元未分配利润： 160 万元合计 3460 万元案例问题：M公司个别报表中将可供出售金融资产转为长期股权投资核算时，需确认多少投资收益，此投资收益是否涉及纳税义务？ 第一种理解：原10%部分在控制时点，模拟按权益法持续计算至控制时点只考虑达到控制时点前权益的变化，即只考虑留存收益变动，即=160 10%=16 万元；会计分录为：借：长期股权投资96 万元贷：投资收益 16 万元 可供出售金融资产 80 万元长期股权投资个别报表合计
=80+750+2500+16=3346 万元； 16 万投资收益是一种长投的核算，不需要产生纳税义务。 第二种理解：原 10% 部分在控制时点，按重新购买处理，即跨界处理：其计算为 =3460 10%=346万元；会计分录为：借：长期股权投资 346 万元贷：投资收益266 万元 可供出售金融资产 80 万元长期股权投资个别报表合计=80+750+2500+266=3596万元；其2250*10%=225万投资收益是一种资本公积（其他综合收益）引起的变动，需要产生纳税义务，因目前暂不需要处理，因此需要确认递延所得税负债。借：所得税费用 60.25万元贷：递延所得税负债 60.25万元 综述：以上两种思路差异在确认长期股权投资初始部分；此两种做法虽将会在合并报表层面按公允价值调整成一致，但对个别报表影响较大，因此进行咨询，请各位协助判断。

回答人：chenyiwei
你的第二种理解比较合理，符合准则本意。但你所举的例子中数字不合理，为何购买原有存量股份的价格是2.5元/股，但增资价格是10 元/股，差异很大？这会对确定原有 10 ％存量股份的公允价值带来困惑的。

提问人：a8730760 时间：2016-01-18 09:19:58
可供出售金融资产通过增资或收购转变为长投的，在税法上可供出售金融资产并没有真正的处理，投资收益也并没有实现，所以不构成纳税义务。在所得税申报时进行纳税调减，在所得税费用附注列示时在免税收入列示，也不确认递延所得税负债。是否可这样理解陈版

回答人：chenyiwei
递延所得税负债应确认，因为虽然会计上视作对金融资产的初始确认，但这个初始确认同时伴随着损益的确认，所以不适用“初始确认豁免”。其他同意。

提问人：jackiechen8623 时间：2017-02-20 11:28:59
陈总，目前有个通过单方增资最终实现分步交易达到控制的案例，对于初始投资的公允价值如何确认的问题？ 背景： 1 、被审计单位A公司与非关联方B公司 2015 年共同出资 100 万元设立C公司； 2 、A公司出资 20 万元取得C公司20%股权，非关联方B公司出资 80 万元取得C公司80%股权； 3 、A公司对持有的C公司股权按可供出售处理； 4 、 2016 年，A公司单方增资 100 万元后，取得C公司60%股权。 问题： 1 、对于此单方增资后达到控制的行为，对于原持股20%的部分应该公允价值进行调整，但此刻的公允价值应如何确定？
是否应按 100 万/60%*20%=33.33万元； 2 、如按上述方法进行调整20%的账面价值，长投投资=20+33.33+100=153.33，少数股权80 万，出现商誉33.33万元。

回答人：chenyiwei
1 、如你所述，原持有股权的公允价值可以根据本次增资价格按比例推算。 2 、长期股权投资成本＝33.33+100=133.33，但少数股权的商誉不确认，仍按增资后少数股权享有该子公司可辨认净资产公允价值份额确定。

提问人：a8730760 时间：2017-02-20 19:36:57
如果把这件事假设为先同比例增资合计 100 万元，然后再用 80 万元收购60%的股权，这样的结果是一致的算法就不一样了是这样吗？
陈版请指导。

回答人：chenyiwei
那要看是否构成一揽子交易了。如果构成一揽子交易，则不论各步骤发生的先后顺序如何，最终结果一致；如果不是一揽子交易，则先后顺序不同会影响最终的处理结果。